【裁判字號】    99,訴,1361
【裁判日期】    991130
【裁判案由】    妨害風化
【裁判全文】
臺灣高雄地方法院刑事判決              99年度訴字第1361號
公  訴  人  臺灣高雄地方法院檢察署檢察官
被      告  王福隆
上列被告因妨害風化案件，經檢察官提起公訴（98年度偵緝字第
2394號），本院判決如下：
    主  文
王福隆幫助犯圖利媒介性交罪，處有期徒刑肆月，如易科罰金，
以新臺幣壹仟元折算壹日。
    事  實
一、王福隆明知任何人以其真實之身分證件，皆可向中華電信股
    份有限公司申辦室內電話，且使用他人所申辦室內電話者，
    可能係為隱瞞其真實身分，而可預見提供室內電話供他人使
    用，可能遭犯罪集團利用以掩飾犯行，仍基於幫助他人圖利
    媒介性交之不確定故意，於民國95年4 月26日，至位於高雄
    市○○區○○路200 號之中華電信股份有限公司高雄營業處
    服務中心，申請租用（07）0000000 號室內電話，並依不詳
    真實姓名、年級之應召站成年成員之要求，向中華電信股份
    有限公司高雄營業處服務中心申請將該室內電話裝設於高雄
    市○○區○○街42號，而供該應召站成員暨其所屬犯罪集團
    成員使用。該應召站成員即基於意圖使成年女子與他人為性
    交而媒介以營利之故意，以（07）0000000 號電話作為聯繫
    從事性交易之用。嗣因警方經民眾檢舉，而於98年3 月24日
    至高雄市新興區○○○路29號5 樓「天佑飯店」，向飯店之
    清潔工何王玉蘭（業經本院以98年度審簡字第3610號判刑確
    定）表示欲與成年女子為性交易，何王玉蘭即撥打王福隆提
    供之（07）0000000 號電話，接聽電話之應召站成員遂於98
    年3 月24日晚間11時15分許派遣大陸地區成年女子陳麗麗、
    周凌至天佑飯店，欲以新臺幣（下同）3000元為代價與員警
    喬裝之男客為俗稱全套之性交行為，經警表明身分後查獲，
    並依何王玉蘭之手機通話記錄，循線查悉上情。
二、案經高雄市政府警察局新興分局報告臺灣高雄地方法院檢察
    署檢察官偵查起訴。
    理  由
壹、程序部分
一、按被告以外之人於審判外之言詞或書面陳述，除法律有規定
    者外，不得作為證據；又按被告以外之人於偵查中向檢察官
    所為之陳述，除顯有不可信之情形者外，得為證據，刑事訴
    訟法第159 條第1 項、第159 條之1 第2 項分別定有明文。
    查證人何王玉蘭於偵訊中之陳述，為被告以外之人於偵查中
    具結後向檢察官所為之證詞，且未經被告陳明有何顯不可信
    之情形，揆諸前開條文，應有證據能力。
二、至本判決所引用證人陳麗麗、周凌於警詢之證述及職務報告
    1 份等證據資料，雖亦屬傳聞證據，惟因被告及檢察官均未
    於言詞辯論終結前，就上開證據之證據能力聲明異議，本院
    審酌卷內並無事證顯示各該陳述之作成時、地與週遭環境，
    有何致令陳述內容虛偽、偏頗之狀況後，亦認為適當，依刑
    事訴訟法第159 條之5 第1 項之規定，為傳聞法則之例外，
    有證據能力。
貳、實體部分
一、訊據被告王福隆矢口否認有何幫助妨害風化之犯行，先辯稱
    ：沒有申辦過（07）0000000 號室內電話，可能是其95年間
    證件遺失而遭人冒用；後改稱：伊在95年間為應徵電話接聽
    員之工作，經公司要求而申辦上開電話以接聽電話用，但公
    司一直沒有通知伊上班，伊是被騙，沒有幫助犯罪之意云云
    。經查：
 (一) 被告於95年4 月26日，以其名義向中華電信股份有限公司（
    下稱中華電信公司）高雄營業處服務中心申辦（07）000000
    0 號室內電話，裝機地點及帳單寄送地址均為高雄市○○區
    ○○街42號；而何王玉蘭於98年3 月24日晚間11時15分許，
    遇喬裝客人之員警林忠男、廖家煌至高雄市新興區○○○路
    29號5 樓「天佑飯店」向其表示欲與女子為性交易時，即向
    林忠男、廖家煌介紹性交易1 次代價為3000元之大陸地區女
    子，並撥打（07）0000000 號電話，請接聽電話之應召站人
    員指派女子至天佑飯店，媒介大陸地區女子周凌、陳麗麗與
    林忠男、廖家煌性交，嗣經員警表明身分，而查獲何王玉蘭
    、陳麗麗、周凌等情，有中華電信高雄營運處服務中心98年
    11月20日高服（三）密字第09800167號查詢客戶資料或提供
    客戶申請書函復單所附（07）0000000 號申請書、何王玉蘭
    所有手機已撥電話翻拍畫面、通聯調閱查詢單可資證明，並
    有證人何王玉蘭、陳麗麗、周凌之證述及職務報告1 份附卷
    可稽，復為被告所坦認，上開事實首堪認定。
 (二) 按行為人對於構成犯罪之事實，預見其發生，而其發生並不
    違背其本意者，以故意論，此為刑法第13條第2 項所明定。
    查被告雖稱伊申辦上開電話並無幫助犯罪之故意，惟其知道
    應徵工作時只需要影印帳戶資料供發放薪資所用，帳戶或電
    話均不能亂給人家（本院卷第40頁），是被告顯已預見其提
    供電話之行為，可能助於構成犯罪之事實發生；而被告明知
    此節，猶於申辦（07）0000000 號電話後，將該電話提供予
    不詳之人使用，而放棄對於該電話使用之管制力，且其雖早
    於98年10月20日因本案遭通緝而為警逮捕，於99年7 月23日
    為檢察官提起公訴，然依本院查詢（07）0000000 號之使用
    情形，該電話於99年9 月28日方停止租用，以被告為提供該
    電話而受刑事追訴後，已至中華電信公司查詢（本院審訴字
    卷第16頁），仍未立即向中華電信公司申請停話或停止租用
    ，足認該電話經利用從事妨害風化犯行一事，並未違背被告
    之本意，被告確有幫助圖利媒介性交之故意至明。被告辯稱
    不知道會被用於犯罪云云，屬臨訟卸責之詞，不足採信。
 (三) 被告雖辯稱因應徵電話接聽員，對方要求要辦電話，即與公
    司人員一起至中華電信公司辦理電話，裝機地址都是公司人
    員交代如何填寫云云，然被告稱所申辦的是上班用的電話，
    裝在要上班的地方，被告只知道應徵電話接聽員，沒有想過
    離職時電話如何處理，且不知道何時裝機，電話裝機當日亦
    未到裝機處所，按指示申辦電話、交付3000元之裝機費用後
    ，就在家裡等通知，對方遲遲未通知，被告亦未再洽詢，就
    直接找其他工作（本院卷第13、41頁），以被告自述當時沒
    有工作，急著求職，且已到對於工作不加以篩選之急迫程度
    （本院卷第12頁），竟對於所應徵工作之地點、內容、公司
    名稱均毫不關心，已屬可疑；次查電話接聽員之工作，無論
    接聽內容、性質如何，該接聽電話之工作必為公司業務所需
    ，如要求員工以自己名義申辦電話供業務使用，一旦員工離
    職，公司勢必面臨電話號碼變更或另申請轉接而多增加費用
    ，舊客戶難以與公司聯絡，離職員工利用此點與公司競業等
    可能，公司甚至會因此遭受業務上之損失；對員工而言，為
    公司申辦電話，除於離職時可能多生之麻煩外，亦可能衍生
    電話費欠費、自己受催討之風險，是以員工名義申設室內電
    話並裝機於公司指定處所作為業務使用之安排，就勞資雙方
    之立場，均屬弊大於利，而與常情不符。參以被告為42年出
    生，自承其於95年4 月間至少應徵過4 、5 個工作，有面試
    的有2 至3 個，之前應徵過南北貨、裝冷氣之工作等經驗（
    本院卷第39、40頁），以被告之智識、生活經歷，當無可能
    如其所述，僅為應徵工作，即於開始上班之前，在對工作一
    無所知之情況下，應公司不詳之人要求申辦電話，可稽被告
    所言應徵工作而申辦電話乙節，為被告所杜撰，毫不足採。
 (四) 另查被告於偵查中稱（07）0000000 號室內電話並非伊所辦
    ，其於2 、3 年前身分證遺失，可能是他人拿其遺失證件申
    辦電話、不知道電話是誰所辦（偵緝字卷第16頁），經檢察
    官告知查無其證件遺失之報案資料，甚至提示被告中華電信
    公司室內電話申辦書，被告仍稱不記得辦過上開電話，檢察
    官又提示被告前次開庭簽名字跡，被告猶稱申辦書上簽名與
    其字跡不像。檢察官復質問：「依據中華電信所函覆的內容
    ，本案電話的申辦人除了提供身分證外，還有提供健保卡給
    中華電信的工作人員查驗，你剛才陳稱說健保卡沒有遺失過
    ，為何本件的電話申辦人卻可以提供健保卡供查驗，有何意
    見？」，被告竟兀自堅稱沒有辦過（07）0000000 號電話（
    參偵緝字卷第66頁）。而被告曾於86年間向台灣中小企業銀
    行北高雄分行申請信用卡，於98年12月18日檢察官偵查時尚
    能記憶此事（偵緝字卷第66頁），檢察官於同日詢問被告有
    無申辦（07）0000000 號室內電話一事，又已提示申辦書、
    被告字跡等具體證據供憑，被告均堅詞否認曾申辦前開電話
    ；且被告於95年間，僅於95年7 月12日換發新式國民身分證
    ，未曾因遺失身分證而請領身分證，此有高雄市鹽埕區戶政
    事務98年11月2 日高市鹽戶字第0980004176號書函所附補發
    身分證紀錄在卷可參（偵緝字卷第30、31頁），被告所述95
    年遺失身分證等，核與事實不符，被告前詞是否意在隱瞞，
    實非無疑。又查檢察官起訴後，本院於99年9 月2 日行準備
    程序時，被告於程序之始，即改稱：電話確實是我辦的（本
    院審訴字卷第15頁），被告於98年12月間對95年4 月申辦電
    話之事毫無印象，反自99年9 月起能記憶申辦電話時之情節
    ，更與常情相違，可徵被告於偵查中否認（07）0000000 號
    電話為其申辦，係有意掩飾實情。而如被告所述因應徵工作
    而申辦電話之事為真，被告當認定自己為被害人，其向檢察
    官陳明真相即可，又何必杜撰證件遭冒用之情節，誤導檢察
    官偵查之方向？是被告前開所辯，殊難信實。
 (五) 綜上所述，被告幫助犯圖利媒介性交罪，其犯行堪以認定，
    本件事證明確，應依法論罪科刑。
二、按刑法上之幫助犯，係指以幫助之意思，對於正犯資以助力
    ，而未參與實施犯罪之行為者而言（最高法院49年台上字第
    77號判例意旨參照）。查被告單純提供室內電話予該犯罪集
    團成員使用之行為，並不等同於參與圖利媒介性交之行為，
    且亦無證據證明被告有參與妨害風化犯行之構成要件行為，
    本件被告所為僅對於該集團遂行圖利媒介性交犯行資以助力
    ，是核被告所為，係犯刑法第30條第1 項前段、第231 條第
    1 項圖利媒介性交罪之幫助犯，應依刑法第30條第2 項規定
    ，按正犯之刑減輕之。爰審酌現今社會中，電話為最方便、
    即時之聯絡工具，如用以犯罪，犯罪之速度或所造成之損害
    亦更為快速、直接，被告自95年起提供室內電話予應召站成
    員使用，使得該應召站成員得以藉此媒介色情，並逃避追緝
    ，其行為實不足取，被告犯後始終否認犯行，難認被告已能
    理解其行為之不當或有何悔過之意，並考量被告幫助妨害風
    化之行為所生之損害，及被告高職畢業、現經濟狀況不佳（
    本院卷第41頁）等一切情狀，量處如主文所示之刑，並斟酌
    其犯罪情狀，諭知易科罰金之折算標準。
據上論斷，應依刑事訴訟法第299 條第1 項前段，刑法第231 條
第1 項、第30條第1 項前段、第2 項、第41條第1 項前段，刑法
施行法第1 條之1 第1 項、第2 項後段，判決如主文。
本案經檢察官童志曜到庭執行職務。
中    華    民    國    99    年    11    月    30    日
                  刑事第一庭  審判長  法  官   李東柏
                                      法  官   饒志民
                                      法  官   蔡書瑜
以上正本證明與原本無異。
如不服本判決應於收受送達後10日內向本院提出上訴書狀，並應
敘述具體理由；如未敘述上訴理由者，應於上訴期間屆滿後20日
內向本院補提理由書（均須按他造當事人之人數附繕本）「切勿
逕送上級法院」。
中    華    民    國    99    年    11    月    30    日
                                      書記官   林玉珊
附錄：論罪法條
中華民國刑法第231條第1項
意圖使男女與他人為性交或猥褻之行為，而引誘、容留或媒介以
營利者，處 5 年以下有期徒刑，得併科 10 萬元以下罰金。以
詐術犯之者，亦同。

司法院資訊處製作；財團法人民間司法改革基金會備份。
